臺灣基隆地方法院刑事判決　　　　　　　　　　　　　九十一年度訴字第二二八號
　　公　訴　人　臺灣基隆地方法院檢察署檢察官
　　指定辯護人　本院公設辯護人甲○○
右列被告因強盜案件，經檢察官提起公訴（九十年度偵字第四四六一號），本院判決
如左：
    主  文
丙○○傷害人之身體，處有期徒刑肆月，如易科罰金以參佰元折算壹日。又於夜間侵
入住宅竊盜，處有期徒刑陸月，如易科罰金以參佰元折算壹日。應執行有期徒刑捌月
，如易科罰金以參佰元折算壹日。
    事  實
一、丙○○前於民國八十六年間因賭博案件，經本院判處罰金五百元，並於八十六年
    十月十六日罰金繳清執行完畢，仍不知悔改，於民國九十年十月十八日晚上十時
    五十分許，未經丁○○之許可，擅自進入其位於基隆市○○○路一八九巷六十八
    號之住處，丁○○聞聲從房間內外出查看，丙○○因酒後遭丁○○責罵，心生不
    滿，竟當場使用拳頭及所有之安全帽一頂毆打丁○○頭部及頸部，致丁○○受有
    頭頸部多處瘀青（二乘以二公分、三乘以三公分）、額頭擦傷並瘀青（三乘以三
    公分）、口內裂傷等傷害。離去後，丙○○另行起意，意圖為自己不法之所有，
    於同日晚上十一時三十分許，趁戊○○外出之際，未經戊○○同意，侵入其位於
    基隆市○○○路二一七巷六十二號之住處房間，竊取戊○○所有放置於桌上之摩
    托羅拉牌小海豚ＣＤ九二八行動電話壹支（含0000000000號門號卡一
    張），臨走前見六歲之兒童陳○○（八十五年七月九日生，真實姓名年籍詳卷）
    於房間看電視，竟另基於傷害之故意，徒手拍打陳○○頭部一下，致陳○○右上
    額部約有零點五公分之擦傷（傷害部分未據告訴），嗣經丁○○報警處理，經警
    循線通知丙○○自動到案說明，始查悉上情。
二、案經丁○○、戊○○訴由基隆市警察局第四分局報請台灣基隆地方法院檢察署檢
    察官偵查起訴。
    理  由
一、訊據被告丙○○固坦承於前揭時、地使用安全帽毆打丁○○等情不諱，惟矢口否
    認有侵入戊○○住處竊取行動電話之犯行，辯稱：案發當晚六點許伊先至丁○○
    住處與乙○○喝酒，到七點多就去戊○○家中與乙○○一同飲酒，到當日晚上十
    點多離去，伊便到丁○○家，見到大門沒關上，就直接推門進去要跟丁○○說要
    回家了，丁○○在客廳中見到伊喝酒醉便念了伊幾句，伊因為很生氣就用頭上戴
    的白色半罩式安全帽打丁○○頭部十幾下便跑出去走路回家，並沒有竊取丁○○
    手機，而且之後亦未再去戊○○家中竊取行動電話云云。經查：
  (一)被告於上開時、地持其所有之安全帽、拳頭毆打告訴人丁○○頭部、頸部，使丁○○受有如事實欄所述傷害等情，業據被告於警訊、偵查及本院審理時供承不諱
    ，核與告訴人丁○○於警訊、偵查及本院審理時指述情節相符，並有行政院衛生
    署基隆醫院出具之驗傷診斷書在卷可稽，本院依據上開補強證據，已足資證明被
    告於警訊時及偵審中對前開事實所為任意性自白具有相當程度之真實性，而得使
    本院確信被告前述自白之犯罪事實確屬真實，被告傷害之犯行事證明確，洵堪認
    定。
  (二)被告於夜間侵入戊○○住處竊取戊○○放置於桌上之行動電話，得手後於離去之
    際出手拍打陳○○頭部之事實，業據證人即被害人戊○○於警偵訊、本院審理時
    指訴明確，並經證人陳○○警訊、偵查及本院審理時證述上情無訛（九十年十月
    二十日警訊筆錄、偵查卷第六二頁、本院九十一年五月二十八日、同年七月十六
    日、同年九月十七日訊問筆錄參照），且陳○○於案發翌日（九十年十月二十日
    ）至行政院衛生署基隆醫院就診，發現其右上額部確有零點五公分擦傷等情，復
    有行政院衛生署基隆醫院函暨病歷資料在卷可證，參以證人陳○○係年僅六歲之
    小學學生（案發當時未滿六歲），其父乙○○與被告係朋友關係，被告於案發前
    猶至證人陳○○住處與其父飲酒，證人陳○○對被告之長相、體型等特徵應仍記
    憶猶新，無誤認之虞，其迭經警訊、檢察官偵查、本院訊問下均一致證稱前情明
    確，並當庭指認被告無訛，堪認陳○○上開證述足堪信實。至陳○○雖初於警訊
    第二次筆錄中陳稱被告一跑進來房間就打我右邊的頭，打完之後就把我拿在手上
    之手機搶走，嗣於偵查中則稱當時我拿手機在玩，被告就用手把手機搶過去，就
    走掉了，而於本院審理中則證稱被告從桌上把手機拿走，他拿手機後還用手打我
    的頭，之後就離開了，看到他拿手機時我沒有講話也有沒有動手阻止，我不知道
    他為何打我的頭等語，對於部分之犯罪情節供述雖有差異，惟因事發至今已逾十
    月且證人陳○○年紀尚屬稚齡，記憶上或證述上前後容有模糊或歧異之處，尚與
    常情相符，況本諸「罪證有疑，利歸被告」原則，本院認定被告係於被害人房間
    桌上竊得上開行動電話，並於離去之際另基於傷害之故意出手毆打證人陳○○，
    附此敘明。
  (三)綜上諸情參互以觀，本案事證已甚明確，被告犯行均堪可認定，應依法論科。
二、核被告乙○○所為，係犯刑法第二百七十七條第一項之傷害罪、第三百零六條第
    一項侵入住宅罪及同法第三百二十一條第一項第一款之加重竊盜罪。公訴意旨以
    被告前開夜間侵入戊○○住處搶奪行動電話之行為，係觸犯犯刑法第三百三十條
    條第一項之強盜罪，然被告既是從桌上以平和手段取走戊○○行動電話，而非對
    陳○○施以強暴脅迫手段致使陳○○不能抗拒並奪取陳○○手中行動電話，已如
    前述，則被告上開行為即與強盜罪之構成要件不合，公訴意旨論以強盜罪似有誤
    解，本院於同一事實範圍內，自得變更檢察官所引適用之法條又公訴人對於被告
    所犯之侵入住宅罪於起訴法條中雖未論及，但已於犯罪事實欄中載明，應屬起訴
    之範圍，本院自得加以審酌，附此明。另被告所犯之上開傷害罪及侵入住宅罪
    二罪間，有方法、結果之牽連關係，應依刑法第五十五條規定，從一重論以傷害
    罪。另被告所犯之傷害罪及加重竊盜罪，犯意個別，行為互殊，應予分論併罰。
    爰審酌被告有賭博犯罪紀錄，素行非佳，猶不知自我反省、約束，並勤勉向上，
    竟日游手好閒，不務正業，又起竊盜犯行，且無故出手毆傷告訴人，告訴人所受
    之傷勢非輕及犯後態度尚稱良好等一切犯罪相關情狀，分別量處如主文所示之刑
    ，並定其應執行之刑及諭知易科罰金之折算標準，以資懲儆。另被告所有用以毆
    打告訴人之安全帽一頂，雖係供本件犯罪所用之物，但並未扣案，且非違禁物，
    為免將來執行困難，爰不另為沒收之宣告。
三、公訴意旨另以：被告於前開時地，侵入告訴人丁○○中山一路住處，竊取丁○○
    所有、摩托羅拉小海豚ＣＤ九二八號行動電話一支（含0000000000號
    門號卡一張），因丁○○聞聲從房間內外出查看，被告丙○○見事跡敗露，欲脫
    免逮捕，竟當場使用拳頭及安全帽毆打丁○○頭部及頸部對其施以強暴，因認被
    告係觸犯刑法第三百二十九條之準強盜罪嫌云云。公訴人認被告涉有上開犯行，
    無非係以告訴人丁○○之指訴，並有照片二張及診斷證明書一紙在卷可佐，為其
    主要論據。訊據被告固坦承其有侵入丁○○住宅並出手毆傷丁○○（所犯侵入住
  宅及傷害罪部分業經本院論罪科刑在案，詳如前述），惟堅決否認其有準強罪之
    犯行，辯稱：其並未竊取告訴人丁○○之行動電話，是因酒後不滿告訴人數落伊
    才毆打告訴人等語。
四、按犯罪事實應依證據認定之，無證據不得推定其犯罪事實；又不能證明被告犯罪
    者，應諭知無罪之判決，刑事訴訟法第一百五十四條、第三百零一條第一項分別
    定有明文。又犯罪事實之認定，應憑真實之證據，倘證據是否真實尚欠明確，自
    難以擬制推測之方法，為其判斷之基礎；而認定犯罪事實之證據係指足以認定被
    告確有犯罪行為之積極證據而言，該項證據自須適合於被告犯罪事實之認定，始
    得採為斷罪資料，最高法院著有五十三年臺上字第六五六號、二十九年上字第三
    一○五號判例可參。且刑事訴訟上證明之資料，無論其為直接或間接證據，均須
    達於通常一般之人均不致有所懷疑，而得確信其為真實之程度，始得據為有罪之
    認定，若其關於被告是否犯罪之證明未能達此程度，而有合理懷疑之存在，致使
    無從形成有罪之確信，根據「罪證有疑，利於被告」之證據法則，即不得遽為不
    利被告之認定，亦有最高法院七十六年臺上字第四九八六號判例可稽。其以情況
    證據（即間接證據）斷罪時，尤須基於該證據在直接關係上所可證明之他項情況
    事實，本乎推理作用足以確證被告有罪，方為合法，不得徒憑主觀上之推想，將
    一般經驗上有利被告之其他合理情況逕予排除，此觀諸最高法院三十二年上字第
    六七號判例自明。經查：
  (一)告訴人丁○○所有之上開行動電話一支於前開時地失竊之事實，固據告訴人指訴
    明確，然被害人之陳述，固得為證據之資料，然被害人與被告係立於相反立場，
    其所述被害情形，難免不盡實而有虛偽性之危險；故被害人之陳述，除須無瑕疵
    可指外，尚應調查其他必要之證據，以察其是否與事實相符，亦即尚須有補強證
    據以擔保其真實性，始得採為斷罪之依據。又所謂補強證據，係指除該被害人之
    陳述本身之外，其他足以證明所陳述之被害情形（犯罪事實）確具有相當程度真
    實性之證據而言，雖所補強者，非以事實之全部為必要，但亦須因補強證據與被
    害人之陳述相互利用，足使被害情形（犯罪事實）獲得確信者，始足當之。查被
    告於警訊及偵查審理中均供述其所以毆打丁○○之頭部、頸部，係因丁○○先責
    罵他，他很生氣才出手教訓丁○○，並非因脫免逮捕而當場施暴拳打丁○○，也
    沒有竊取行動電話等語，參酌告訴人丁○○於本院審理中陳稱：我一推開我女兒
    房門就被打，沒有看到被告手上或身上有竊得財物，我逃出去向我姊姊求救，再
    返家時就發覺原本放在客廳之行動電話不見等語，是依告訴人所述之情節，其並
    未親眼目睹被告有行竊行動電話之犯行，且上開行動電話是放置於客廳桌上失竊
    ，與告訴人指稱伊聽見被告於其女兒房間翻東西竊取財物之情節又不相吻合，因
    本案並無任何目擊證人之指證或積極物證足證被告確有上開竊盜行為，自不得僅
    憑被告有侵入告訴人住宅毆傷告訴人之事實，逕行推認被告亦有竊盜之犯行。
  (二)又告訴人所指訴被告之竊盜犯行既屬不能證明，顯見並無證據證明被告毆打丁○○頭部係基於避免竊盜所得行動電話被追回實施排斥防止取回之意圖，亦非竊盜
    犯行被丁○○發覺後欲加逮捕之際，為達逃逸目的而為之抗拒逮捕行為，則其行
    為與準強盜罪之構成要件即有未合此外，復查無其他積極證據可為憑參，本院認
    不能證明被告另涉犯前揭準強盜罪犯行，本應諭知無罪判決，惟因公訴意旨認此
    部分與前揭論罪科刑之傷害罪間有牽連犯之裁判上一罪關係，爰不另為無罪之諭
    知。
據上論斷，應依刑事訴訟法第二百九十九條第一項前段、第三百條、刑法第二百七十
七條第一項、第三百零六條第一項、第三百二十一條第一項第一款、第五十五條、第
四十一條第一項、第五十一條第五款、罰金罰鍰提高標準條例第一條前段、第二條，
判決如主文。
本案經檢察官李辛茹到庭執行職務
中      華      民      國    九十一    年      十      月      三      日
                                    臺灣基隆地方法院刑事第二庭
                                            法  官  汪  梅  芬
右正本證明與原本無異。
對於本件判決如有不服，應於收受送達後十日內，向本院提出上訴書狀，上訴於臺灣
高等法院，並按他造當事人之人數附具繕本。
                                            書記官  王  一  芳
中      華      民      國    九十一    年      十      月      八      日
刑法第二百七十七條第一項：
傷害人之身體或健康者，處三年以下有期徒刑，拘役或一千元以下罰金。
刑法第三百零六條第一項：
無故侵入他人住宅、建築物或附連圍繞之土地或船艦者，處一年以下有期徒刑、拘役
刑法第三百二十一條第一項第一款：
犯竊盜罪而有左列情形之一者，處六月以上五年以下有期徒刑：
一、於夜間侵入住宅或有人居住之建築物、船艦或隱匿其內而犯之者。
